臺灣臺中地方法院民事判決　96年度訴字第235號
原　　　告　冠華醫學科技股份有限公司
法定代理人　甲○○
訴訟代理人　乙○○
被　　　告　蔡慶賢即賢德醫院
訴訟代理人　丙○○
訴訟代理人　黃清濱 律師
訴訟代理人　劉清彬 律師
訴訟代理人　莊惠萍 律師
上　一　人
複　代理人　沈宗興
當事人間請求給付價金事件，本院於96年5月4日言詞辯論終結，
判決如下:
    主  文
被告應給付原告新台幣伍拾萬元及自民國九十六年一月二十四日
起至清償日止按年息百分之五計算之利息。
原告其餘之訴及其假執行之聲請均駁回。
訴訟費用由被告負擔二分之一，餘由原告負擔。
本判決原告勝訴部分得假執行。但被告如為原告預供擔保新台幣
伍拾萬元，得免為假執行。
    事實及理由
一、原告起訴主張:
  (一)原告與被告於民國（下同）94年9月12日簽訂醫學影像擷取
    儲存傳輸系統（簡稱PACS）設備買賣合約書，買賣價金新台
    幣（下同）350萬元，原告已依約交付買賣標的物，被告亦
    依約給付350萬元之買賣價金。
  (二)被告見前開系統業已完成上線，已讓賢德醫院數位化，有最
    先進之醫療上傳系統，遂要求追加非合約內容之PACS系統需
    求項目，計有:(1) 放射科高階醫學影像周螢幕Barco 5MP
    Single 1台、(2)放射科超音波影像擷取工作站，增加1套、
    (3)放射科超音波影像擷取卡，增加1個、(4)放射科影像DICOM
    影像燒錄工作站，增加1套、(5)腸胃科內視鏡影像擷取工作
    站，增加1套、(6)腸胃科內視鏡影像擷取卡，增加1個、(7)臨
    床影像工作站之列印傳輸配件PCI Card，計15套、(8)開刀房
    臨床影像工作站移動式機架，計1台、(9)樹孝精神院區之PAC
    S系統跨院區工程1件等9項，買賣價金110萬元。原告已於95
    年6月20日追加設立完成，並經被告驗收，原告屢向被告請
    款，被告僅於95年12月1日給付10萬元，餘款100萬元則拒不
    支付。按民法第367條規定：「買受人對於出賣人有交付約
    定價金及受領標的物之義務。」，本件被告積欠原告買賣價
    金100萬元未償，原告依上開法條規定，提起本訴。
  並聲明: (1)被告應給付原告100萬元，及自起訴狀繕本送達被
    告之翌日起至清償日止，按年息5%計算之利息。(2)願供擔保
    ，請准予宣告假執行。(3)訴訟費用由被告負擔。
二、對被告抗辯之陳述:
  (一)雙方簽訂之PACS合約金額為350萬元，而追加項目金額達110
    萬元，若如被告答辯為免費，為何另一院區，明德醫院並未
    建置PACS系統，原告並未做此免費之任何承諾。況且原告針
    對追加項目（含樹孝院區）及明德醫院，均對被告提出PACS
    專案報價單，足以證明，價格費用是明德醫院尚未建置PACS
    系統的原因。
  (二)雙方於PACS專案之進行建置過程中，雙方書信往來不止一次
    ，被告均無異議，並完成醫院PACS驗收作業，且PACS系統至
    今仍正常運作中。又被告均以本公司所出示之證物書信文件
    ，作為答辯之依據，足以證明，原告所出示之證物文件，確
    為兩造執行PACS專案之依據。
  (三)依95年12月13日電話錄音內容佐證：(1)被告丙○○院長未履
    行相關口頭約定的承諾事項及帳款給付之事實；(2)被告丙○
    ○院長於95年12月6日，指示原告依合約辦理，並進行95 年
    12月7日非合約內容追加項目之請款事實。
  (四)被告於開庭中，已承認有PACS專案之追加項目費用產生，以
    及於95年12月8日對原告付款10萬元之事實，而被告所提證
    人李政諺已非原告公司之員工，證人李政諺與被告多年認識
    ，關係匪淺，故其證詞顯有偏向被告之嫌。
三、被告則辯以:
    原告主張其提供之軟體已達到需要之95%，但還是未符合被
    告之需求。又所謂追加的部分9項共計110萬元，並非合約的
    項目，僅是原告補償未符合主合約需要之內容而已，為原告
    免費提供，並不是真正的追加。且縱然是追加，依合約書第
    19條規定，追加須經過甲方之書面簽字同意，即需要被告同
    意，但被告並未簽名同意該所謂之追加部分。退步言之，縱
    認系爭追加給付項目，非原告承諾免費贈送，然其成本僅
    32,020元，再加上稅金、運費及其他人事成本費用，被告已
    付款10萬元，應綽綽有餘，原告不得再為請求。
　並聲明：(1)原告之訴及假執行之聲請均駁回。(2)如受不利判決
  　，請准供擔保免為假執行。(3)訴訟費用由原告負擔。
四、得心證之理由：
　(一)兩造於民國94年9月12日簽訂醫學影像擷取儲存傳輸系統（
    簡稱PACS）設備買賣合約書，原告已依約安裝交付買賣標的
    物，被告亦依約給付350萬元價金，PACS系統現正常運作中。
  (二)前揭系統上線後，原告主張被告遂要求追加如附表所示非合
    約內容之PACS系統需求九個項目，優惠價110萬元，原告已
    於95年6月20日完成追加項目，並經被告驗收，原告屢向被
    告請款，被告僅於95年12月1日給付10萬元，餘款100萬元拒
    不支付。被告辯稱：「系爭追加項目係因原告提供之軟體雖
    達被告需要之95%，但尚未符合被告之需求，原告為補償被
    告而免費提供。」但為原告否認。經查：
    (1)兩造於94年9月12日簽訂PACS系統設備買賣合約，原告依
      約於94年10月1日建置完成系統上線，被告並已實際運作
      符合「斷片」環境，達到全院醫學影像「無片化」境界，
      此參95年6月20日驗收報告所載。自無被告所稱：「原告
      提供之軟體未符合其需求之情況。」是被告所辯：系爭追
      加設備係原告為補償被告而免費提供，殊不足採。
    (2)依兩造於94年9月12日所訂PACS系統設備合約書第19條第1
      款固約定，「本合約之總價款費用以不追加為原則，若追
      加需經甲方（即被告）同意。」但該約定僅限於該合約設
      備項目價款之追加，合約之外追加之項目應不受拘束。且
      系爭如附表所示九項非原合約範圍之項目，原告早於94年
      11月1日報價於被告，含稅總價1,365,000元，專案特惠價
      1,100,000元，被告未反對，而默許原告施作，並於95年6
      月20日逐項驗收完畢，如為免費贈送，自無庸驗收。
    (3)原告就系爭非原合約追加設備項目，數次請款、催收帳款
      ，被告亦未表示系爭追加項目係免費提供，更於95年12月
      1日開票付款10萬元。如為免費提供，即不用付款。
    (4)被告供稱：「縱使系爭追加項目需付款，但附表第1、9項
      係免費贈送；第2、3、5項係免費提供，餘4、6、7、8項
      ，其成本價僅三萬餘元，被告已付款十萬元，綽綽有餘，
      自不用再付款。且有些項目係搭配原合約設備使用，被告
      不用再付費。」然查，原合約PACS系統設備項目軟、硬體
      均有搭配購置，而附表所示第2、3、4、5、6項係另行增
      購之軟、硬體，並非原合約範圍，被告稱免費贈送不可採
      。PACS系統主要使用單位為放射科，放射科于大仁醫師到
      庭証稱：「為方便放射科醫師判讀X光報告，希望使影像
      更清晰，速度更快，更便利，故附表第一項改成高階螢幕
      ，聽冠華公司蔡先生（即乙○○）、李先生（即李政諺）
      說是要贈送的。」揆諸被告所提原合約備註欄第8項載明
      ：「規格變更：由3MP Barco改5MP Eizo」，原告所提原
      合約備註欄第8項有「醫院付差價」之記載，但被告之合
      約書無此記載，依原合約第19條第1款約定，價款之追
      加應經被告同意，是被告之合約未有付差價之記載，難被
      告有同意支付差價，該改成高階螢幕之價差，自應由原告
      自行吸收；樹孝院區隸屬被告賢德醫院，而明德醫院未建
      置PACS系統，此為原告所是認，兩造所提原合約備註欄第
      6 項均有記載，「跨院區之PACS系統整合費用免費提供，
      由冠華公司提供擷取工作站軟體。網路費用和CR由醫院負
      責。」原告合約另有（第6項）（限明德醫院）之記載，
      而被告合約則無此記載，綜上，明德醫院並未建置PACS系
      統，而樹孝精神院區隸屬被告賢德醫院，其跨院區之PACS
      系統整合費用自是原告免費提供，堪以認定；至於附表所
      示第2、3、5項軟體，証人李政諺到庭証稱：「係原告上
      游廠商鉅仁科技股份有限公司免費送給原告，原告再轉贈
      被告。」固提出聲明書一份為証，惟查鉅仁科技股份有限
      公司係聲明將附表所示第2、3、5項軟體贈送原告並非贈
      送被告，被告不得為免費贈送之抗辯；附表第7項之臨床
      影像工作站之列印傳輸配件15套，証人李政諺供稱：「因
      冠華公司提供之電腦主機與被告醫院之印表機設備規格不
      符，所以須另行購買相符之卡片使用。」此因原告當初訂
      貨有誤，自不得向被告請求付款；附表第8項開刀房臨床
      影像工作站移動式機架一台，李政諺証稱：「本來醫院要
      求送兩套，當初訂約時，冠華只答應送一套，此部分不應
      向醫院請求。」因李政諺係冠華公司股東，參與訂約、建
      置，知之綦詳，是為方便開刀房臨床影像工作站之運作，
      贈送移動式機架一台，亦符合常情。至於被告主張附表所
      示第4、6、7、8項如需付款，亦僅32,020元，原告請求系
      爭追加設備項目價款高達110萬元，顯不合理。然查系爭
      非合約範圍之追加項目，雖未付諸畫面，但經原告報價、
      被告默許施作，並予驗收，彼等間就系爭追加設備契約自
      已成立。而設備之買賣，除材料設備成本價外，尚需安裝
      施作始能上線運作，是追加之設備，除設備成本外，尚需
      施作費用，並非被告所稱僅需設備成本費，復查，原合約
      PACS系統總價350萬元，系爭非合約範圍之追加設備如附
      表所示九項，優惠價高達110萬元，自不可能免費贈送。
      被告訴訟代理人丙○○陳稱：「原告曾致函表示，PACS系
      統專案之追加需求部分，其優惠價為25萬元，非110萬元
      。」但查原告95年10月2日致函丙○○院長，曾表示25萬
      元之優惠價，依附件請款單，僅限於附表所示第3、4、5
      、6項價款算優惠價25萬元，並採每一個月為一期，分五
      期之分期付款方式處理，但被告並未應允開票支付，是原
      告折讓之優惠價不為被告接受而未能成立。綜上所述，除
      附表所示第1、7、8、9項係原告免費提供或贈送外，被告
      尚應支付附表所示第2、3、4、5、6項系爭追加項目款共
      60萬元，扣除被告已付10萬元，被告尚應給付50萬元價款
      予原告。
  (三)則原告依買賣之法律關係請求被告給付系爭價款50萬元及其
    法定利息，詢屬正當，應予准許，逾越部分尚乏依據，應予
    駁回。
  (四)本判決原告勝訴部分，兩造均陳明願供擔保請准宣告假執行
    及免為假執行，因判決所命給付金額未逾新台幣50萬元，應
    依職權宣告假執行。就被告聲請免為假執行部分，核定相當
    擔保金額准許之。至於原告敗訴部分，其假執行聲請失所附
    麗，應予駁回。
  (五)本件事証已臻明確，兩造所為其他攻擊、防禦方法，於判決
    結果，不生影響，爰不逐一審究。
五、據上論結：原告之訴一部有理由，一部無理由，依民事訴訟
    法第79條、第389條第1項第5款、第392條第2項判決如主文。
中　　華　　民　　國　　96　　年　　5　　月   　18　　日
                  民事第三庭    法  官　周靜秀
正本係照原本作成。
如對本判決上訴，須於判決送達後20日內向本院提出上訴狀。
中　　華　　民　　國　　96　　年　　5 　　月　　22　　日
                                書記官
